臺灣桃園地方法院民事判決　九十三年度簡上字第五五號
　　上　訴　人　乙○○
　　被　上訴人　甲○○
　　訴訟代理人　廖珠蓉律師
右當事人間請求拆屋還地事件，上訴人對於中華民國九十三年二月十九日本院中壢簡
易庭九十二年度壢簡字第六二一號第一審判決提起上訴，於民國九十三年八月十七日
言詞辯論終結，本院判決如左：
    主      文
上訴駁回。
第二審訴訟費用由上訴人負擔。
　　事      實
甲、上訴人方面：
一、聲明：
（一）原判決廢棄。
（二）被上訴人在第一審之訴及其假執行之聲請均駁回。
二、陳述：除與原判決記載相同者，茲引用外，另補稱：系爭房屋上有上訴人之
    存在，上訴人已在其上居住多年，被上訴人遲至逾十年後始提起原審訴訟，並無
    意給付任何拆遷或賠償費用，實不公平。
三、證據：援用第一審所提證據。
乙、被上訴人方面：
一、聲明：上訴駁回。
二、陳述：除與原判決記載相同者，茲引用外，另補稱：上訴人執詞上訴並無理由，
    被上訴人亦無補償之義務。
三、證據：援用第一審所提證據。
    理      由
一、本件被上訴人起訴主張：其所有坐落桃園縣楊梅鎮○○○○段月眉山下小段一六
    地號土地（下稱系爭土地）為上訴人所無權占用如原審判決所載附圖所示編號１
    面積七十四平方公尺、編號２面積八平方公尺、編號３面積四四平方公尺、編號
    Ａ面積一一八平方公尺、編號Ｂ面積一四八平方公尺、編號Ｃ面積一六三平方公
    尺，合計面積五百五十五平方公尺之土地，並在其中編號１及３之部分建有建物
    （下稱系爭建物），在編號２部分建有玄關，而無權占用。為此，依民法第七百
    六十七條前段及中段有關所有物返還請求權等規定，訴請上訴人將上開建物、玄
    關等建築物拆除騰空後，將上開附圖１、２、３及Ａ、Ｂ、Ｃ所示部分面積合計
    五百五十五平方公尺之土地返還被上訴人等語。上訴人則以系爭建物係其向訴外
    人王好智所購買，訴外人王好智稱上訴人得一併使用基地，其就系爭土地有地上
    權及處分權，且其因購買系爭建物與使用系爭土地已逾十年，而上訴人遲至逾十
    年後始提起本件訴訟，自屬無據等語資為抗辯。
二、經查，被上訴人主張系爭土地為其所有一事，已為上訴人所不爭執，並有被上訴
    人所提出之土地登記謄本一件為證。被上訴人此部分之主張，自為真實可採。被
    上訴人又主張上訴人占有系爭土地前述面積合計五百五十五平方公尺土地，並於
    如原審判決所載附圖編號１、２、３所示土地內有上訴人所有之系爭建物及玄關
    等地上物等事實，亦為上訴人所不爭執，並經原審勘驗現場並囑請桃園縣楊梅地
    政事務所勘測屬實，亦有勘驗筆錄及土地複丈成果圖各一紙在卷可稽。被上訴人
    此部分主張之事實，亦為信實可採。
三、上訴人辯稱雖系爭土地內之系爭建物係其購自訴外人王好智，而訴外人王好智於
    出售該建物時稱得一併使用基地云云，上訴人所稱縱屬實在，亦僅係上訴人與訴
    外人王好智間之債權、債務關係，與被上訴人無涉。訴外人王好智既非系爭土地
    之所有權人，上訴人復未舉證被上訴人曾授權訴外人王好智為前述得由上訴人使
    用系爭土地之意思表示，上訴人自不得以其與訴外人王好智間債之相對事由，對
    被上訴人主張得使用系爭基地並據為拒絕返還系爭土地之理由。上訴人又辯稱其
    就系爭土地具有地上權云云，惟物權以登記為要件，而依系爭土地登記謄本所載
    並未有上訴人為地上權人之登載，上訴人自非系爭土地之地上權人。如上訴人前
    述所稱地上權云云，係指其因時效而取得地上權，惟上訴人就系爭土地既迄未向
    該管地政機關申請為時效取得地上權之登記，而占有人因時效取得地上權登記請
    求權者，僅係有此請求權而已，在未依法向該管地政機關申請為地上權登記前，
    仍不得據以對抗土地所有人（最高法院八十年六月四日、八十年度第二次民事庭
    會議決議參照）。上訴人再辯稱其使用系爭土地已逾十年，而上訴人遲至逾十年
    後始提起本件訴訟，自屬無據云云，上訴人如係主張消滅時效，惟已登記不動產
    之所有物返還請求權及所有權妨害排除請求權，並無消滅時效規定之適用。上訴
    人此部分所辯，亦於法未合。此外，上訴人復未能舉證證明其就系爭土地有如何
    得占用之正當權源，是其主張就系爭土地係屬有權占有，自屬無據。
四、按「所有人對於無權占有或侵奪其所有物者，得請求返還之。對於妨害其所有權
    者，得請求除去之。」民法第七百六十七條前段明文所定。本件被上訴人係以上
    訴人無權占有，請求上訴人拆除系爭建物並返還土地，上訴人就系爭土地為被上
    訴人所有之事實並無爭執，而僅以非無權占有為抗辯。被上訴人於上訴人無權占
    用之事實，本不負無舉證責任，而應由上訴人證明其占有係有正當權源。本件上
    訴人既未能證明其使用系爭土地係有何正當權源，即應認被上訴人本於系爭土地
    所有權作用訴請上訴人拆除其所有並占用系爭土地之地上物並將基地返還，為有
    理由。原審判命上訴人應將坐落系爭土地如附圖１、２、３部分所示土地內之地
    上物予以拆除並將基地連同Ａ、Ｂ、Ｃ部分之土地返還被上訴人，並依被上訴人
    之聲請定相當擔保金額後宣告假執行，於法並無不合，且已定相當履行期間。上
    訴意旨指摘原判決不當，求予廢棄改判，為無理由，應予駁回其上訴。
五、本件判決之基礎已臻明確，兩造其餘攻擊防禦方法及舉證，核與判決不生影響，
    毋庸一一論列，併此敘明。
六、據上論結，本件上訴為無理由，依民事訴訟法第四百三十六條之一第三項、第四
    百四十九條第一項、第七十八條，判決如主文。
中　　　華　　　民　　　國　　九十三　　年　　八　　月　　　三十一　　　日
                                    臺灣桃園地方法院民事第一庭
　　　　　　　　　　　　　　　　　　　　　　　審判長法官  郭琇玲
　　　　　　　　　　　　　　　　　　　　　　　法      官  林哲賢
　　　　　　　　　　　　　　　　　　　　　　　法      官  張天民
不得上訴。
　　　　　　　　　　　　　　　　　　　　　　　法院書記官　蔡紫凌
中　　　華　　　民　　　國　　九十三　　年　　八　　月　　　三十一　　　日
